# 上市公司重组并购，备考报表是否需统一会计估计？

提问人：xinshourumen 时间：2013-09-14 20:21:41
1 、从正常企业报表合并角度来说，准则只要求在编制合并报表时统一母子公司会计政策和会计期间，而未强制要求统一会计估计。
由于所处行业、地区的差异，同一集团内的子公司间存在会计估计差异是难免的，只要是该企业的会计估计更符合企业自身实际情况，则不必要强行统一各企业的会计估计。 2 、但是由于上市公司重组并购非上市公司，备考报表强调的是同一架构下的模拟。如果被收购方的会计估计差异对其报表及备考报表影响较大，则恰当的作法是否应对其进行统一，且视同该架构最初存在时就采用统一的会计政策及估计？有无具体条文规定？

回答人：chenyiwei
“架构模拟”和“会计估计统一”两者没有逻辑上的联系。在审计过程中需对该被收购企业的会计估计的合理性进行独立评价（别忘了审计报告正文中那句话），如果认为原先该被收购企业所采用的会计估计是符合其自身实际情况的，则在备考报表报告期内无需将其按照收购方的会计估计予以统一；如果被收购方原先的会计估计不合理，则应当通过独立的分析和判断确定对其当前状态而言最适当的估计，也不是简单照搬收购方的会计估计。
当然，收购完成后，由于被收购方的经营战略调整、与收购方的同类业务整合等因素，可能导致其原先收购前采用的某些会计估计不再恰当。这时应当按照会计估计变更处理。

提问人：xinshourumen 时间：2013-09-15 13:09:20
谢谢陈版！ 按照你的说法，就会计估计变更事项来说，基于架构模拟下的备考报表与正常合并报表的处理并无区别。会计估计是否变更主要取决于是否符合企业自身实际情况，对其当前状态而言是否为最适当的估计。 但是， 1 、如果并购双方处于同一行业，业务类型、资产类型均相近，但双方估计差异较大（主要体现在坏账准备计提比例上），从实务角度出发，如何判断何为最佳估计？如果认为上市公司的估计较合理的话，是否可以以此为标准对被收购方的会计估计进行统一？ 2 、既然会计估计变更采用未来适用法，那是否可以认为，就算是被收购方的会计估计不合理，会计估计变更也只能从董事会作出变更决议之日起执行，而不需考虑视同该模拟架构最初存在时就采用变更后的会计估计？也就是说只能未来统一，不能追溯统一？ 3 、从实务出发，如果并购双方相应估计不统一，合并报表附注中列示将会很麻烦（双方的往来组合分类口径、计提比例等均不符）。实务中基本上没看到过此类列示。您的看法怎么样？

回答人：chenyiwei
1 、判断会计估计的合理性应根据《中国注册会计师审计准则第 1321 号——审计会计估计（包括公允价值会计估计）和相关披露（ 2010 年 11 月 1 日修订）》的规定进行判断，至少应当根据本企业以往实际发生坏账的状况对该项会计估计进行评价，以判断是否合理反映了应收款项的可收回性，也可以比照同行业资料。在实务中由于上市公司的会计核算相对规范，审计相对严格，所以具有类似情况的同行业上市公司的会计估计是很重要的参照系。 2 、如果被收购方的会计估计在以前就是不合理的，则按照会计差错更正处理，如果影响重大的，应追溯重述前期报表。 3 、如果确实不同公司就同类事项采用不同的会计估计有其合理性，则附注披露中可以采用比例区间、金额区间等披露方式。

提问人：xinshourumen 时间：2013-09-16 21:22:23
如果被收购方以前没有对外公告过前期报表，应该怎么处理？是仍作为前期差错更正披露？还是不作前期差错更正披露，直接调整报表？还是只能作当期估计变更，采用未来适用法，不进行前期调整？ 另外，如何定义前期报表，不同用途报送的报表（如报工商年检用）是否视为已对外报送过前期报表？

回答人：chenyiwei
为了重大资产重组目的编制的拟购买资产二年一期报表属于特殊目的报表，其中不单独披露前期差错更正事项。如果以前年度会计估计确实存在问题、需作前期差错更正处理的，则直接按更正后的正确金额列报和披露即可。

提问人：xinshourumen 时间：2013-10-15 00:06:42
陈版，再请教，对以前期间的会计差错进行了更正，在为了重大资产重组目的编制的拟购买资产二年一期报表时不单独披露前期差错更正事项。但是重组成功的当年度年审报表应如何列报前期数字？是延续重组更正后的报表，还是延续原重组更正前的报表，是否需要披露前期差错更正？

回答人：chenyiwei
延续更正后的报表。如果构成反向购买的，因为合并报表层面的会计主体和以前年度上市公司法定报表中的会计主体实际上是不连续的，所以不单独披露前期差错更正。

提问人：xinshourumen 时间：2013-10-15 08:21:28
那被收购公司个别报表呢，也不需要披露前期差错更正吗？

回答人：chenyiwei
被收购公司编制其自身法定报表时，需要披露前期差错更正情况。